臺灣臺中地方法院民事判決
110年度訴字第2795號
原      告  蔡滿淑
被      告  陳秀齡

上列被告因詐欺案件，原告提起刑事附帶民事訴訟請求損害賠償
，經本院刑事庭裁定移送前來（110年度附民字第732號），本院
於民國111年1月3日言詞辯論終結，判決如下：
    主    文
被告應給付原告新臺幣伍拾玖萬貳仟伍佰參拾元，及自民國一一
○年八月十三日起至清償日止，按年息百分之五計算之利息。
訴訟費用由被告負擔。
本判決於原告以新臺幣貳拾萬元為被告預供擔保後得假執行。但
被告如以新臺幣伍拾玖萬貳仟伍佰參拾元為原告預供擔保後，得
免為假執行。
　　事實及理由
壹、程序事項：
一、按訴狀送達後，原告不得將原訴變更或追加。但擴張或減縮
    應受判決事項之聲明者，不在此限，民事訴訟法第255條第1
    項第3款定有明文。本件原告聲明第1項原為：被告應給付原
    告新臺幣（下同）604,530元，及自刑事附帶民事起訴狀繕
    本送達之翌日起至清償日止，按年息5%計算之利息等語。嗣
    變更為：被告應給付原告592,530元，及自刑事附帶民事起
    訴狀繕本送達之翌日起至清償日止，按年息5%計算之利息等
    語（見本院卷第40頁），核屬減縮應受判決事項之聲明，依
    前揭規定，應予准許。
二、本件被告經合法通知，未於最後言詞辯論期日到場，核無民
    事訴訟法386條各款之情事，爰依原告之聲請而為一造辯論
    判決。
貳、實體事項：
一、原告主張：
（一）被告明知自身實際無投資管道，竟於民國106年間某日，
      向伊佯稱可代為投資獲得穩定收益云云，致伊陷於錯誤，
      而於106年12月8日14時14分18秒許，在臺中市○○區○○路00
      0○0號中華郵政股份有限公司沙鹿鹿寮郵局，依指示臨櫃
      匯款352,000元至訴外人即被告之女周佳穎華南商業銀行
      南臺中分行申設之帳號000000000000號帳戶。伊於匯款後
      另交付現金48,000元予被告，合計40萬元，兩造並約定每
      3個月分配獲利。然被告竟將上揭金錢挪為己用，且為避
      免遭伊查覺，於107年1月至8月間陸續交付8萬元予伊佯稱
      為獲利款項。
（二）被告另於107年7月間某日，再次向伊佯稱，因伊所投入本
      金40萬元太少獲利不高，可將勞保年金結清領回再投資提
      高獲利云云，致伊陷於錯誤同意再投資，並於107年7月某
      日，經被告陪同辦理勞保年金結清事宜後，於107年8月15
      日某時，在臺中市○○區○○路000號臺灣土地銀行沙鹿分行
      ，臨櫃匯款70萬元至被告之中華郵政股份有限公司帳號00
      000000000000號帳戶。伊於匯款後另交付現金10萬元予被
      告，合計80萬元。詎被告於107年9月15日交付24,000元予
      伊佯稱獲利，伊覺得獲利不如預期，故曾要求被告返還本
      金，然即無法再與被告取得聯繫始知受騙。被告上開詐欺
      行為，致伊受有120萬元之損害，經被告陸續賠償加計前
      開給付之款項共607,470元，尚有592,530元之損害，爰依
      侵權行為之法律關係提起本件訴訟，請求被告如數賠償等
      語。並聲明：如主文第1項所示。
二、被告未於言詞辯論期日到場，亦未提出任何書狀為聲明或陳
    述。　　　　
參、得心證之理由：
一、按因故意或過失，不法侵害他人之權利者，負損害賠償責任
    ，民法第184條第1項前段定有明文。次按刑事訴訟判決所認
    定之事實，固非當然有拘束民事訴訟判決之效力，但民事法
    院調查刑事訴訟原有之證據，而斟酌其結果以判斷事實之真
    偽，並於判決內記明其得心證之理由，即非法所不許，是本
    院自得調查刑事訴訟中原有之證據，斟酌其結果以判斷其事
    實。經查，原告主張上開之事實，業據提出郵政跨行匯款申
    請書、臺灣土地銀行跨行匯款申請書、手寫金額明細資料、
    郵局存摺內頁影本各1份為證（見臺灣臺中地方檢察署109年
    度他字第8608號卷，下稱他字第8608號卷，第7頁、第15頁
    至第17頁、第27頁至第37頁）。另被告亦因涉犯詐欺取財犯
    行，經本院110年度易字第940號詐欺取財案件（下稱本件刑
    事案件）審理時，對於上情坦承不諱（見本院110年度易字
    第940號卷第89頁反面），經本件刑事案件分別判決處被告
    有期徒刑5月、10月確定，此有本件刑事案件判決書附卷可
    參（見本院卷第15頁至第24頁），並經本院調取本件刑事案
    件卷宗核閱屬實。被告已於相當時期受合法之通知，於言詞
    辯論期日不到場，亦未提出相關書狀爭執，依民事訴訟法第
    280條第3項前段、第1項規定，視同自認，是原告之主張，
    堪信屬實。
二、本件被告上開詐欺行為，致原告受有120萬元之損害，顯然
    原告所受損害與被告不法行為具有相當因果關係，被告應負
    損害賠償責任。被告嗣已給付原告607,470元，此有卷附之
    被告還款明細表、中國信託銀行存款存摺封面暨內頁（劉上
    鳳）影本各1份供參（見他字第8608號卷第121頁、第123頁
    至第135頁），經扣除被告已賠償之款項，原告尚有592,530
    元之損害（計算式：400,000元＋800,000元－607,470元＝592,
    530元）。從而，原告請求被告應給付原告592,530元，核屬
    有據。
肆、按給付有確定期限者，債務人自期限屆滿時起，負遲延責任
    。給付無確定期限者，債務人於債權人得請求給付時，經其
    催告而未為給付，自受催告時起，負遲延責任。其經債權人
    起訴而送達訴狀，或依督促程序送達支付命令，或為其他相
    類之行為者，與催告有同一之效力，民法第229條第1項、第
    2項分別定有明文。又遲延之債務，以支付金錢為標的者，
    債權人得請求依法定利率計算之遲延利息。但約定利率較高
    者，仍從其約定利率。應付利息之債務，其利率未經約定，
    亦無法律可據者，週年利率為百分之5，民法第233條第1項
    、第203條亦分別定有明文。本件原告對被告之侵權行為損
    害賠償債權，核屬無確定期限之給付，揆諸前揭說明，原告
    請求被告自刑事附帶民事起訴狀繕本送達被告之翌日即110
    年8月13日（見本院附民卷第15頁）起至清償日止，按年息5
    %計算之利息，亦屬可採。
伍、綜上所述，原告依侵權行為之法律關係，請求被告給付如主
    文第1項所示之本息，為有理由，應予准許。原告陳明願供
    擔保，請准宣告假執行，核無不合，爰酌定相當之擔保金宣
    告之。並依民事訴訟法第392條第2項職權宣告被告供擔保後
    得免為假執行。
陸、本件事證已臻明確，兩造其餘提出之攻擊防禦方法及證據，
    核與判決結果不生影響，爰不一一論列，併此敘明。
柒、訴訟費用負擔之依據：民事訴訟法第78條。
中　　華　　民　　國　　111 　年　　1 　　月　 　28 　日
                  民事第三庭　法  官  劉承翰
以上正本係照原本作成。
如對本判決上訴，須於判決送達後20日內向本院提起上訴狀；如
委任律師提起上訴，應一併繳納上訴審裁判費。 
中　　華　　民　　國　　111 　年　　1 　　月　　28　　日
                              書記官  蔡昀潔